最　高　行　政　法　院　裁　定　　　　　　　　　　九十三年度裁字第五二九號
　　抗　告　人　甲○○
右抗告人因與相對人嘉義縣水上地政事務所間土地複丈事件，對於中華民國九十二年
一月三十日高雄高等行政法院九十一年度訴字第九七四號裁定提起抗告，本院裁定如
左︰
　　主  文
抗告駁回。
抗告訴訟費用由抗告人負擔。
　　理  由
一、本件原裁定係以：抗告人及訴外人劉邦桐等分別共有之嘉義縣大林鎮○○路段二
    九三地號土地，經臺灣嘉義地方法院八十七年度訴字第五二○號民事判決分割後
    ，劉邦桐就其分得部份大林鎮○○路段二九三之一一地號土地向嘉義縣大林地政
    事務所申請鑑界複丈，經該所派員辦理複丈後，劉邦桐對該所之鑑界結果有異議
    ，遂向大林地政事務所申請再鑑界，經該所依地籍測量實施規則第二百二十一條
    之規定函報嘉義縣政府後，再由嘉義縣政府函囑相對人派員於民國（下同）九十
    一年三月二十九日前往複丈，而抗告人對相對人測量人員所為再鑑界行為不滿，
    乃當場向測量人員異議，測量人員向抗告人說明：「伊只負責測量嘉義縣大林鎮
    ○○路二九三之一一地號土地之部分，不及法院判決之私設道路」等語，抗告人
    不服其說明，於九十一年四月二十六日對之提起訴願，經訴願機關以相對人所為
    再鑑界行為，屬於機關內部之作業程序，且其再鑑界成果並未通知抗告人，對外
    既不發生效力，自非行政處分，乃從程序上決定訴願不受理。抗告人仍不甘服，
    遂提起本件行政訴訟，主張略謂：相對人以九十一年三月八日九一嘉上地二字第
    一八三七號函通知抗告人等，於九十一年三月二十九日至二九三之一一地號土地
    「實地會同領丈」，俟九十一年三月二十九日相對人實地複丈後，當場變更其中
    三個土地界標，即新設三個土地界標並拔除原有土地界標，並當場告知抗告人等
    會同領丈之人，是相對人如此之行政行為，依司法院釋字第四二三號解釋，自難
    謂非行政處分；又依行政程序法第一一○條第一項後段之規定，原處分之內容對
    抗告人已發生效力，抗告人既經相對人通知會同領丈，並對複丈之結果當場表示
    異議及提起訴願，自難謂原處分尚未依法使抗告人知悉，致對抗告人而言非屬行
    政處分，而不得據以提起訴願，是訴願決定謂以：原處分於作成之事後，因只通
    知申請人劉邦桐，而只對申請人一人發生行政處分之效力，對其他關係人並非行
    政處分也不生行政處分之效力，而推定原處分為非行政處分，僅屬行政機關之內
    部行政作業而已，應屬誤解，而且也不合邏輯云云。惟按本件相對人所屬測量人
    員所為前述再鑑界之測量行為，揆諸本院五十一年判字第二二六號判例之意旨，
    並非行政處分，抗告人即不得對之提起訴願，從而，訴願機關從程序上為訴願不
    受理之決定，洵無不合。抗告人提起本件訴訟，請求撤銷訴願決定及原處分，即
    屬不備起訴要件，顯非合法等情為由，駁回抗告人在原審之起訴。
二、抗告意旨略謂：相對人再鑑界結果，既已公示、確定及設立新土地界標（址）並
    拔除原有土地界標（址），對外發生法律效果，依法通知訴外人劉邦桐，使抗告
    人知悉，依司法院釋字第四二三號解釋及地籍圖測量實施規則第二百二十一條及
    行政程序法第一百十條第一項後段之規定，係屬行政處分且已有效送達抗告人，
    依法自得據以訴願及行政訴訟云云。核其狀述內容，無非重述於原審主張，並未
    指明原裁定有何違誤，其抗告為無理由，應予駁回。
三、依行政訴訟法第一百零四條、民事訴訟法第九十五條、第七十八條，裁定如主文
    。
中　　華　　民　　國　　九十三　　　年　　　五　　　　月　　　十三　　　日
                    最 高 行 政 法 院  第 三 庭
                                審 判 長 法  官　　　廖　政　雄
                                         法  官      高  啟  燦
                                         法  官　　　林　清　祥
                                         法  官　　　鍾　耀　光
                                         法  官　　　姜　仁　脩
右  正  本  證  明  與  原  本  無  異
　　　　　　　　　　　　　　　　　　　　 法院書記官　張　雅　琴
中　　華　　民　　國　　九十三　　　年　　　五　　　　月　　　十三　　　日
